臺灣屏東地方法院民事判決　　　　　　　　　　　　　九十三年度重訴字第五０號
　　原　　　告　乙○○
　　訴訟代理人　邱芬凌律師
　　被　　　告　內政部營建署墾丁國家公園管理處
　　法定代理人　甲○○
　　訴訟代理人　洪耀臨律師
　　複代理人　　唐治民律師
右當事人間請求給付買賣價金事件，本院於民國九十三年十一月十一日言詞辯論終結
，判決如左：
    主  文
原告之訴及假執行之聲請均駁回。
訴訟費用由原告負擔。
    事  實
一、原告主張：被告於民國八十九年間向原告之被繼承人張成智購買坐落屏東縣恆春
    鎮○○○段二０五｜一、二０五｜二、二０五｜一三、二０五｜二二及二０五｜
    二五地號土地，並約定以逐年編列預算方式分期支付價金，嗣張成智於九十二年
    八月二十一日以遺囑指定原告為遺囑執行人後，於九十二年九月二十三日死亡，
    詎被告於九十三年三月間，該年度應支付之價金新臺幣（下同）三千萬元核撥後
    ，卻未依上開遺囑意旨將價款交付予原告，爰依契約及繼承之法律關係請求被告
    給付買賣價金及利息。聲明：(一)被告應給付原告三千萬元及自九十三年八月二十
    六日即訴狀繕本送達翌日起至清償日止，按週年利率百分之五計算之利息。(二)請
    准供擔保宣告假執行。
二、被告答辯：右揭時間張成智死亡後，其各繼承人及債權人就遺產債權之收取方式
    及原告是否合法之遺囑執行人尚有爭執，並發函向被告行觀念通知，被告在不能
    確知孰為債權人而難為給付之情形下，已於九十三年三月二十二日將該筆價金以
    提存方式清償。聲明：如主文所示。
三、兩造不爭執事項：
  (一)被告前因向出賣人即訴外人張成智購買屏東縣恆春鎮○○○段二０五｜一、二０
    五｜二、二０五｜一三、二０五｜二二及二０五｜二五地號土地，於九十二年九
    月二十三日張成智死亡後，至今依約已到期而應給付之價金為三千萬元。（本院
    卷第一一二頁筆錄）
  (二)原告於張成智死亡後，曾對被告提示卷附記載以原告為遺囑執行人等意旨之遺囑
    ，惟被告為清償前項買賣價金，仍於九十三年三月二十二日以「張成智先生之法
    定繼承人或其他利害關係人」為受取人，向本院提存所以九十三年度存字第二五
    八號提存事件提存三千萬元。（本院卷第一一二頁、第一二０頁筆錄）
  (三)被告於原告因張成智之遺產繼承事件涉犯詐欺取財、偽造文書罪嫌案件，經臺灣
    屏東地方法院檢察署檢察官於九十三年七月八日以九十三年度偵字第二０六五號
    、第二０六七號就作成不起訴處分後，就原告依卷附張成智九十二年八月二十一
    日遺囑指定，為被繼承人張成智合法有效之遺囑執行人一節，已無爭議。（詳本
    院卷第一二四頁筆錄）
四、兩造爭執事項：（本院卷第一一三頁、第一一九頁、第一二三頁筆錄）
    被告於九十三年三月二十二日以「張成智先生之法定繼承人或其他利害關係人」
    為受取人，將系爭土地買賣價金三千萬元提存於法院，是否發生債務清償之效力
    ？
五、本院之判斷：
    原告主張被告於八十九年間向張成智購買坐落屏東縣恆春鎮○○○段二０五｜一
    、二０五｜二、二０五｜一三、二０五｜二二及二０五｜二五地號土地，並約定
    以逐年編列預算方式分期支付價金，嗣張成智於九十二年八月二十一日以遺囑指
    定原告為遺囑執行人後，於九十二年九月二十三日死亡，被告經原告提示該遺囑
    後，仍於九十三年三月二十二日將該期價金三千萬元以「張成智先生之法定繼承
    人或其他利害關係人」為受取人提存於本院等情，除據提出被告管理處八十九年
    一月三日營墾企字第九０五三號函、土地登記謄本、死亡證明書、遺囑為證，
    並有繼承系統表、
    第二五八號提存事件全卷核閱無訛，並為被告所不爭執，應認為真正。原告另主
    張被告逕將原應給付張承智之買賣價金提存於法院，致原告即張成智之遺囑執行
    人無法領取，係未依債之本旨履行，不生清償之效力云云，則為被告所否認。經
    查：
  (一)按繼承，因被繼承人死亡而開始；繼承人自繼承開始時，除本法另有規定外，承
    受被繼承人財產上之一切權利義務；繼承人有數人時，在分割遺產前，各繼承人
    對於遺產全部為公同共有，民法第一千一百四十七條、第一千一百四十八條前段
    及第一千一百五十一條定有明文。又遺囑執行人有管理遺產，並為執行上必要行
    為之職務；遺囑執行人因前項職務所為之行為，視為繼承人之代理，同法第一千
    二百一十五條第一項、第二項亦著有規定。再者，民法關於代理之規定，係以代
    理人於代理權限內，以本人名義所為或所受之意思表示，直接對本人發生效力，
    其原屬於本人之權利或相對人逕對本人為意思表示之效力，並不因而受限制或剝
    奪，此觀民法第一百零三條第一項、第二項規定意旨自明。
  (二)系爭買賣契約之出賣人張成智之繼承人除原告外，尚有其他子女即訴外人張銘和
    、張昌益、張昌嘉、張瑞華、張瑞美，有兩造不爭執其真正之繼承系統表及
    謄本在卷可稽，足堪信實。張成智死亡時雖立有遺囑，並指定原告為遺囑執行人
    ，惟其繼承人既有數人，依前開說明，自繼承開始即張成智死亡之時起至遺產分
    割前，全部遺產依法為全體繼承人公同共有，其遺囑執行人僅就管理遺產並執行
    必要行為職務之範圍內，為全體公同共有人即繼承人之代理人，尚非取而代之成
    為遺產權利歸屬之人，今系爭買賣契約成立後，其買賣雙方當事人固均有依契約
    內容履行之義務，惟依張成智所立遺囑既僅以原告為遺囑執行人，並非指定或發
    生由原告繼受其全部權利及義務之效力，而其以訂定遺囑之單方意思表示所創設
    之內容，亦無拘束被告之效力，則今張成智因系爭買賣契約所生對買受人即被告
    請求給付價金之債權既由其全體繼承人公同共有，則被告若以全體繼承人即公同
    共有人為相對人而履行債務，於法即非無據。原告主張被告僅能向其履行云云，
    不足採取。
  (三)末按債權人受領遲延，或不能確知孰為債權人而難為給付者，清償人得將其給付
    物，為債權人提存之，民法第三百二十六條定有明文。原告雖主張曾以卷附張成
    智所立遺囑對被告提示，惟系爭繼承事件開始後，張成智之繼承人間確曾就該遺
    囑之效力及原告是否合法為遺囑執行人等節發生爭執，並於九十二年十一月間即
    發函明示被告不得將系爭買賣價金交原告受領，甚至對原告提出詐欺取財、偽造
    文書等罪之告訴，有兩造不爭執其真正之存證信函及臺灣屏東地方法院檢察署檢
    察官不起訴處分書附卷可按，是被告抗辯右揭時間係在不能確知孰為債權人而難
    為給付之情狀下，方以提存方式提出清償等語，足堪採取。今以被告提存時指定
    之受取人記載為「張成智先生之法定繼承人或其他利害關係人」，依其文意亦堪
    認已發生對全體繼承人為清償之效力，是被告抗辯其債務已因清償而消滅，足堪
    採取。原告主張被告未依債之本旨履行，不生清債之效力云云，自不足採。
六、從而，原告依契約及繼承之法律關係請求被告給付如其聲明所示之價金及利息，
    為無理由，應予駁回。原告之訴既經駁回，其假執行之聲請即失所附麗，應併予
    駁回。
七、本件事證已臻明確，兩造其餘主張、陳述及立證方法，經核均於判決結果不生影
    響，爰不逐一論列，附此敘明。
八、據上論結，原告之訴為無理由，依民事訴訟法第七十八條，判決如主文。
中　　　華　　　民　　　國　　九十三　　年　　十　一　　月　　二十五　　日
　　　　　　　　                    臺灣屏東地方法院民事第二庭
                                        法    　官  陳松檀
右正本係照原本作成。
如對本判決上訴，須於判決送達後廿日內向本院提出上訴狀，其未表明上訴理由者，
應於提出上訴後二十日內向本院補提理由書狀（均須按他造當事人之人數附繕本）。
                                        法院書記官  謝天祥
中　　　華　　　民　　　國　　九十三　　年　　十　一　　月　　二十九　　日
